臺灣臺南地方法院刑事判決
111年度交易字第528號
公  訴  人  臺灣臺南地方檢察署檢察官
被      告  邱明華



上列被告因公共危險案件，經檢察官提起公訴（111年度調偵字
第194號），被告於本院準備程序進行中，就被訴事實為有罪之
陳述，經法官告知簡式審判程序意旨，並聽取檢察官及被告之意
見後，裁定依簡式審判程序審理，並判決如下：
    主  文
邱明華吐氣所含酒精濃度達每公升零點二五毫克以上而駕駛動力
交通工具，處有期徒刑貳月，如易科罰金，以新臺幣壹仟元折算
壹日；又汽車駕駛人，無駕駛執照駕車，因過失傷害人，處有期
徒刑貳月，如易科罰金，以新臺幣壹仟元折算壹日。應執行有期
徒刑參月，如易科罰金，以新臺幣壹仟元折算壹日。
    事  實
一、邱明華於民國110年10月10日晚間6時30分至同日晚間9時許
    ，在高雄市苓雅區三多路上之餐廳內與友人飲用威士忌返家
    休息後，於翌（11）日上午8時許，無照駕駛車牌號碼000-0
    000號自用小客車行駛於道路，嗣於同日上午9時許，行經臺
    南市○○區○○路000號前，本應注意車前狀況，隨時採取必要
    之安全措施，而依當時天候晴、日間自然光線、柏油路面乾
    燥無缺陷、無障礙物且視距良好，客觀上並無不能注意之情
    事，竟疏未注意車前狀況，而追撞前方由蔡騏澤所騎乘之車
    號000-0000號普通重型機車，致蔡騏澤人車倒地，並受有右
    手、右膝蓋擦挫傷，警經獲報後到場處理，於同日上午9時1
    5分許，對邱明華施以吐氣酒精濃度測試，測得其吐氣酒精
    濃度達每公升0.25毫克，始悉上情。
二、案經蔡騏澤訴由臺南市政府警察局歸仁分局報告臺灣臺南地
    方檢察署檢察官偵查起訴。
    理  由
壹、程序部分：
　　本案被告邱明華所犯之罪，均係死刑、無期徒刑、最輕本刑
    為3年以上有期徒刑以外之罪，其於準備程序就前揭被訴事
    實為有罪之陳述，經受命法官告知簡式審判程序之旨，並聽
    取其與公訴人之意見後，裁定依刑事訴訟法第273條之1規定
    ，由受命法官獨任進行簡式審判程序，是本案之證據調查，
    依刑事訴訟法第273條之2規定，不受同法第159條第1項、第
    161條之2、第161條之3、第163條之1及第164條至第170條規
    定之限制，合先敘明。
貳、實體部分：
一、認定犯罪事實所憑之證據及理由：
　　被告就上開犯罪事實，於本院準備程序及審理程序時均坦承
    不諱，核與證人即告訴人蔡騏澤於警詢及偵訊之證述情節相
    符（警卷第11頁至第14頁、偵卷第20頁），且有道路交通事
    故現場圖、道路交通事故調查報告表㈠、㈡、臺南市政府警察
    局歸仁分局交通分隊道路交通事故當事人酒精測定紀錄表、
    財團法人台灣商品檢測驗證中心呼氣酒精測試器檢定合格證
    書、臺南市○○○○○○○○○道路○○○○○○○○○○○○號碼000-0000號之
    車號查詢汽車車籍、車牌號碼000-0000號之車輛詳細資料報
    表、臺南市車輛行車事故鑑定會111年3月17日南市交鑑字第
    1110380367號函附之南鑑0000000案鑑定意見書各1份（警卷
    第21頁、第23頁、第25頁、第49頁、第53頁、第55頁、第63
    頁、第67頁、調偵卷第17頁至第20頁），暨現場(含雙方車
    損）照片18張、告訴人受傷照片4張（警卷第27頁至第43頁
    、第57頁、第59頁）附卷可證。是以被告任意性之自白與事
    實相合，應可採信。綜上，本案事證明確，被告犯行洵堪認
    定，應依法論科。
二、論罪科刑：
　㈠按被告行為後，刑法第185條之3已於111年1月28日經總統以
    華總一義字第11100012101號令修正公布施行，並於同年月3
    0日生效，該條文第1項不能安全駕駛罪之原法定刑「2年以
    下有期徒刑，得併科20萬元以下罰金」，修正為「3年以下
    有期徒刑，得併科30萬元以下罰金」，經比較新舊法規定，
    被告於舊法時所犯不能安全駕駛罪之法定刑，較之新法為輕
    ，新法規定未較有利於行為人，依刑法第2條第1項前段規定
    ，本件自應適用被告行為時之法律即修正前刑法第185條之3
    第1項規定論處。
  ㈡按汽車駕駛人，無駕駛執照駕車、酒醉駕車、吸食毒品或迷
    幻藥駕車、行駛人行道或行經行人穿越道不依規定讓行人優
    先通行，因而致人受傷或死亡，依法應負刑事責任者，加重
    其刑至2分之1，道路交通管理處罰條例第86條第1項定有明
    文。復按刑法總則之加重，係概括性之規定，所有罪名均一
    體適用；刑法分則之加重，係就犯罪類型變更之個別犯罪行
    為予以加重，成為另一獨立之罪名。道路交通管理處罰條例
    第86條第1項關於汽車駕駛人，無駕駛執照駕車，因而致人
    受傷，依法應負刑事責任者，加重其刑至2分之1之規定，係
    就刑法第284條第1項之過失傷害罪之基本犯罪類型，對於加
    害人為汽車駕駛人，因無駕駛執照駕車情形，因而致人受傷
    之特殊行為要件予以加重處罰，已就上述刑法第284條第1項
    之罪犯罪類型變更之個別犯罪行為予以加重，而成另一獨立
    之罪名，自屬刑法分則加重之性質（最高法院99年度台非字
    第198號判決同此意旨可資參照）。又酒醉駕車而致人死傷
    之加重條件，因酒醉駕車已依刑法第185條之3第1項之規定
    處罰，依「責任原則」、「重複評價禁止原則」及「一行為
    不二罰原則」，即不得就過失傷害犯行部分再適用道路交通
    管理處罰條例第86條第1項「酒醉駕車」加重其刑之規定。
    故被告酒後駕車部分既已成立刑法第185條之3第1項之罪名
    予以處罰，其所為過失傷害罪部分，揆諸上開說明，即毋庸
    再適用道路交通管理處罰條例第86條第1項之「酒後駕車」
    加重其刑之規定。查被告駕駛執照業經吊銷，業據被告供述
    明確，並有證號查詢汽車駕駛人（警卷第63頁）在卷可佐，
    則被告本案之駕駛行為顯屬無駕駛執照駕車。
　㈢核被告所為，分別係犯修正前刑法第185條之3第1項第1款之
    不能安全駕駛動力交通工具罪，及道路交通管理處罰條例第
    86條第1項、刑法第284條前段之汽車駕駛人無駕駛執照駕車
    犯過失傷害罪。公訴意旨雖漏未論及無照駕車之加重要件事
    由，惟該犯罪事實與本案犯罪事實社會生活上同一，復經本
    院當庭告知上述罪名以供檢察官、被告為攻擊、防禦，本院
    自得加以審理，並依刑事訴訟法第300條之規定變更起訴法
    條。至被告本案酒醉駕車之行為，既經論處修正前刑法第18
    5條之3第1項第1款之罪，為免有重複評價之嫌，就其所犯之
    過失傷害罪，不再依道路交通管理處罰條例第86條第1項「
    酒醉駕車」之規定加重其刑，併此敘明。
　㈣再者，被告於肇事後留在事故現場，向前往現場處理，尚不
    知肇事者為何人之警員坦承肇事，嗣並接受裁判之事實，有
    臺南市政府警察局歸仁分局交通分隊道路交通事故肇事人自
    首情形紀錄表1紙（警卷第45頁）在卷可查，是被告於員警
    尚不知何人犯罪前，坦承其為行為人，合於自首之要件，爰
    依刑法第62條前段之規定，就過失傷害部分予以減輕其刑（
    被告所為依道路交通管理處罰條例第86條第1項加重係另成
    立獨立之罪名，自不另說明先加後減）。被告上開二犯行，
    犯意各別、行為不同，應予分論併罰。
　㈤爰審酌被告為具有一般事理能力之人，應知悉酒精成分對人
    之意識能力具有不良影響，如於酒醉之狀態駕駛動力交通工
    具，對一般往來之公眾及駕駛人自身皆具有高度危險性，本
    案被告經警測得其吐氣酒精濃度達每公升0.25毫克，顯然輕
    忽法律規範、漠視自己及公眾通行之安全，對交通安全之危
    害非淺，又無照駕車並未注意車前狀況，危害社會整體行車
    安全甚鉅，被告過失程度不低，且被告迄未與告訴人成立和
    解，亦未有積極賠償告訴人損害之舉動，實不宜寬待。惟念
    其犯後坦承犯行，犯後態度尚可，兼衡本案被告飲酒後休息
    一夜方駕車外出，酒測值不高，且被告自陳已離婚，以工程
    為業，大專畢業之智識程度，暨其犯罪情節、告訴人之損失
    等一切情狀，為遏阻其再次酒後駕車，避免被告及其他用路
    人之危害，分別量處如主文所示之刑及定應執行刑，並均諭
    知易科罰金之折算標準。
據上論斷，應依刑事訴訟法第273條之1第1項、第299條第1項前
段、第300條，道路交通管理處罰條例第86條第1項，刑法第2條
第1項前段、第185條之3第1項第1款（修正前）、第284條前段、
第62條前段、第51條第5款、第41條第1項前段，刑法施行法第1
條之1第1項，判決如主文。
本案經檢察官陳奕翔提起公訴，檢察官蘇聖涵到庭執行職務。 
中　　華　　民　　國　　111 　年　　6 　　月　 　29 　日
                  刑事第八庭  法  官  陳碧玉
以上正本證明與原本無異。
如不服本判決應於收受本判決後20日內向本院提出上訴書狀，並
應敘述具體理由。其未敘述上訴理由者，應於上訴期間屆滿後20
日內向本院補提理由書狀（均須按他造當事人之人數附繕本）「
切勿逕送上級法院」。 
　　　　　　　　　　　　　　　書記官　詹淳涵　　　　　　
中　　華　　民　　國　　111 　年　　6 　　月　　29　　日

附錄本案論罪科刑法條全文：
修正前中華民國刑法第185條之3
駕駛動力交通工具而有下列情形之一者，處2年以下有期徒刑，
得併科20萬元以下罰金：
一、吐氣所含酒精濃度達每公升零點二五毫克或血液中酒精濃度
    達百分之零點零五以上。
二、有前款以外之其他情事足認服用酒類或其他相類之物，致不
    能安全駕駛。
三、服用毒品、麻醉藥品或其他相類之物，致不能安全駕駛。因
    而致人於死者，處3年以上10年以下有期徒刑；致重傷者，
    處1年以上7年以下有期徒刑。
曾犯本條或陸海空軍刑法第54條之罪，經有罪判決確定或經緩起
訴處分確定，於五年內再犯第1項之罪因而致人於死者，處無期
徒刑或5年以上有期徒刑；致重傷者，處3年以上10年以下有期徒
刑。
中華民國刑法第284條
因過失傷害人者，處1年以下有期徒刑、拘役或10萬元以下罰金
；致重傷者，處3年以下有期徒刑、拘役或30萬元以下罰金。